【裁判字號】    99,聲判,64
【裁判日期】    991231
【裁判案由】    聲請交付審判
【裁判全文】
              臺灣士林地方法院刑事裁定
聲  請  人
即  告訴人  張一凡
代  理  人  翁瑞麟律師
被      告  陳淑杏
            施純泰
            劉堅信
            吳雪娥
            何協峰
            王簡素蘭
上列聲請人即告訴人因被告等竊佔案件，不服臺灣高等法院檢察
署檢察長中華民國99年8 月30日以99年度上聲議字第6276號駁回
再議之處分（原不起訴處分案號：臺灣士林地方法院檢察署99年
度偵字第3226號），聲請交付審判，本院裁定如下：
    主  文
聲請駁回。
    理  由
一、按聲請人不服上級法院檢察署檢察長或檢察總長認再議為無
    理由而駁回之處分者，得於接受處分書後10日內委任律師提
    出理由狀，向該管第一審法院聲請交付審判；法院認交付審
    判之聲請不合法或無理由者，應駁回之；刑事訴訟法第258
    條之1 、第258 條之3 第2 項前段，分別定有明文。本件聲
    請人即告訴人張一凡（下稱聲請人）以被告陳淑杏、施純泰
    、劉堅信、吳雪娥、何協峰、王簡素蘭涉犯竊佔罪嫌，向臺
    灣士林地方法院檢察署檢察官提出告訴，經該署檢察官於民
    國99年7 月17日以99年度偵字第3226號為不起訴處分後，告
    訴人不服，聲請再議，復經臺灣高等法院檢察署檢察長於99
    年8 月30日以99年度上聲議字第6276號駁回再議等情，業據
    本院調取上開偵查卷宗核閱無訛，本件告訴人對於上開駁回
    再議處分不服，委任律師於99年9 月16日提出理由狀聲請交
    付審判，程序上核無不合，合先敘明。
二、告訴意旨略以：被告陳淑杏自98年11月起，以一部無牌照之
    自用小客車，長期竊佔告訴人張一凡所有坐落在臺北市○○
    區○○段31小段第447 地號土地（經告訴人張一凡指界係臺
    北市士林區○○○路28巷23號1 樓之附屬建物），被告劉堅
    信亦不定期將自用小客車停放在該土地上，被告施純泰、吳
    雪娥、何協峰、王簡素蘭等人則以口語阻止告訴人行使該土
    地之權利，因認被告陳淑杏、劉堅信、施純泰、吳雪娥、何
    協峰、王簡素蘭涉有刑法第320 條第2 項竊佔罪嫌云云。
三、臺灣士林地方法院檢察署檢察官偵查結果略以：告訴人張一
    凡指訴被告陳淑杏、劉堅信、施純泰、吳雪娥、何協峰、王
    簡素蘭竊佔告訴人張一凡所有之臺北市○○區○○段31小段
    第447 地號土地一節，經本署會同臺北市都市發展局建管處
    及臺北市士林地政事務所至現場進行勘驗後，臺北市士林地
    政事務所測量結果，證明告訴人聲稱指界之處為其所有部分
    ，與臺北市都市發展局建管處所保存之原始使用執照存根圖
    不符，且觀之系爭指界土地之天母段3 小段第447 號土地謄
    本，該部分土地係20人所共有，有本署勘驗筆錄、臺北市都
    市發展局建管處68年使字第1013號使用執照存根及附圖3 張
    、現場照片4 幀、臺北市士林地政事務所北市士地二字第09
    931187700 號函附之複丈成果圖及土地、建物登記謄本在卷
    可稽，足認被告陳淑杏、劉堅信、施純泰、吳雪娥、何協峰
    、王簡素蘭並無竊佔犯行。
四、按聲請交付審判制度之目的，在於對檢察官起訴裁量權限之
    制衡，除貫徹檢察機關內部檢察一體原則之內部監督外，另
    設檢察機關以外之外部監督機制，由法院保有最終審查權而
    介入審查，提供告訴人多一層救濟途徑，促使檢察官對於不
    起訴處分為慎重之篩選，審慎運用其不起訴裁量權。又交付
    審判之制度雖賦予法院於裁定准否前，得依同法第258 條之
    3 第3 項規定「為必要之調查」，然其調查之範圍，應以偵
    查中曾顯現之證據為限，而不得蒐集偵查卷以外之證據，且
    祇得就告訴人曾於偵查中所指摘不利被告之事證，審查是否
    未經檢察機關詳為調查斟酌，或不起訴處分書所載理由是否
    違背經驗法則、論理法則或其他證據法則，亦不得就告訴人
    新提出之證據再為調查，如此方符本條係限縮在為制衡檢察
    官起訴裁量權之立法意旨，同時避免與同法第260 條再行起
    訴之規定混淆（法院辦理刑事訴訟案件應行注意事項134 項
    及臺灣高等法院民國91年4 月25日第一次刑事庭庭長法律問
    題研究會議研討結論參照）。其次，法院裁定交付審判，即
    如同檢察官提起公訴使案件進入審判程序，是法院裁定交付
    審判之前提，必須偵查卷內所存證據已符合刑事訴訟法第25
    1 條第1 項規定「足認被告有犯罪嫌疑」檢察官應提起公訴
    之情形，亦即該案件已經跨越起訴門檻，否則，縱或法院對
    於檢察官所認定之基礎事實有不同判斷，但如該案件仍須另
    行蒐證偵查始能判斷應否交付審判者，因交付審判審查制度
    並無如同再議救濟制度得為發回原檢察官續行偵查之設計，
    法院仍應依同法第258 條之3 第2 項前段規定，以聲請無理
    由裁定駁回。至於不起訴處分已確定者，倘有發現新事實或
    新證據之情形，得對於同一案件再行起訴，則與聲請交付審
    判之審查無涉，均先敘明。
五、本院認聲請人請求將本案交付審判，不應准許，理由如下：
（一）聲請人聲請交付審判意旨略以：由公寓大廈管理條例第3
      條第4 款規定不難發現附屬建物可分為專有部分之附屬建
      物，如陽台、露台、平台，以及非專有部分之附屬建物，
      聲請人於98年8 月10日購入之臺北市士林區○○○路28巷
      23號1 樓建築物包含平台面積14.74 平方公尺，為專有部
      分之附屬建物，聲請人為主張私人產權乃張貼告示牌，並
      為被告等人出入時所共見，聲請人曾聲請調解，惟被告等
      均未到場，對聲請人之主張置若罔聞，難謂無竊佔之故意
      。本案竊佔客體為附屬建物性質之建築物，不是土地，原
      檢察官認為竊佔客體是土地，且該土地為20人所共有，認
      事用法難謂適當。又被告陳淑杏、劉堅信均為1 樓住戶，
      2 人房地產權均有專有部分、公用部分之記載，2 人對於
      專有部分係私人產權，無法諉為不知，詎被告2 人仍置放
      廢棄車輛，影響聲請人行使權利，難謂無竊佔犯行。被告
      陳淑杏明知聲請人向臺北市政府都市發展局聲請變更外牆
      上方立面鋁窗之尺寸，並非將屋牆外推，仍謊稱因害怕施
      工影響建物結構，才將汽車停放在聲請人附屬建物，足認
      被告主觀上有竊佔故意云云。
（二）經查：
    1.本件聲請人張一凡於警詢中指稱：「施純泰、吳雪娥、何
      協峰、王簡素蘭這幾個人是以口語阻礙我行使我的土地權
      利，並以告示牌置於上述附屬建物（停車場）內牆上，用
      以警告我」等語（見98年度他字第4111號偵查卷第14頁）
      ，既然被告施純泰、吳雪娥、何協峰、王簡素蘭僅有警告
      聲請人張一凡、並無竊佔行為，自與刑法第320 條第2 項
      竊佔罪之成立要件不合，顯無成立竊佔罪名之餘地，本件
      應為審究者係被告陳淑杏、劉堅信有無竊佔之故意及竊佔
      之行為。
    2.查本件聲請人所有臺北市士林區○○○路28巷23號1 樓之
      附屬建物是否遭到竊佔乙情，業經臺灣士林地方法院檢察
      署檢察官會同臺北市士林地政事務所人員至現場進行測量
      勘驗，而聲請人所指界之位置係該址23號2 樓進社區中庭
      超出1 樓牆壁所對應至1 樓之部分，該部分座落臺北市○
      ○區○○段3 小段第447 號土地共計6.83平方公尺，此有
      勘驗筆錄及臺北市士林地政事務所北市士地二第00000000
      000 號函附之複丈成果圖在卷可參。再依據臺北市都市發
      展局建管處所保存之系爭社區之使用執照存根圖觀之，告
      訴人所指界之處，係該社區編號1 之共有停車位，且該停
      車位下方尚繪有社區共有水溝經過該共有停車位，此有臺
      北市都市發展局建管處68年使字第1013號使用執照存根及
      附圖3 張在卷足憑。又系爭臺北市士林區○○○路28巷23
      號至29號中庭，依留存於建管處之原始圖，係註記2 臺法
      定停車位，且緊鄰上址23號牆面，而水溝在原始圖裡係在
      停車位中間位置，該中庭之排水溝為「ㄇ」字型，29號牆
      面旁亦有水溝，該社區中庭至目前為止，並無申請變更設
      計或使用之情形，若有變更在使用執照存根之最後會有註
      記等情，業經證人即勘驗現場到場之臺北市都市發展局建
      管處人員程時勳證述在卷，足見該社區中庭自竣工迄今，
      使用情形應均未有變更過之情形。而原檢察官至現場履勘
      時，亦勘驗到聲請人指界處下方有社區水溝經過，且水溝
      係沿臺北市士林區○○○路28巷23號1 樓靠社區中庭外牆
      向臺北市士林區○○○路28巷延伸之情形，此有勘驗筆錄
      及現場拍攝到水溝照片4 張足憑，並與證人程時勳之證述
      情形相符。是聲請人指稱複丈成果圖指界之處為其所有之
      附屬建物乙節，倘若為真，將導致該社區中庭編號1 之法
      定停車位部分割裂為聲請人所有之專有部分，而無法為完
      整之使用，顯與臺北市都市發展局建管處所保存之原始使
      用執照存根圖不符，況聲請人所指界處除共有之停車位外
      ，尚有水溝之位置，是聲請人指述如屬實，將導致社區共
      有水溝屬於個別住戶所有，且流經該住處臥室下方之情形
      ，此亦悖於建築技術常規，故聲請人所言顯與常情有違，
      而難採信。況按刑法第320 條第2 項之竊佔罪，必須行為
      人基於竊佔之犯意，意圖為自己或第三人不法之利益，而
      竊佔他人之不動產，即須將他人不動產，意圖不法利益，
      私擅佔據歸於自己或第三人支配之下，而侵害他人支配權
      者，始克相當，若行為人無此種意圖及犯意，縱有客觀之
      竊佔行為，亦因欠缺主觀因素而不構成該罪（最高法院30
      年上字第816 號判例及80年度臺非字第239 號判決參照）
      。是不問客觀上聲請人指稱該指界處為其所有是否可信，
      就被告2 人主觀而言，既經系爭社區全體住戶連署異議，
      以「法定停車位係供全體住戶共同使用，建物落成啟用迄
      今已三十年，全體住戶相安無事，台端無權取消車位或據
      為個人使用，且圍牆外推屬違章建築，為建管法令所不許
      」為內容（見99年度偵字第3226號偵查卷第33、34頁），
      顯見參與該次連署之被告及其他全體住戶長期以來對於該
      社區中庭停車位均有共同使用之認識，復衡以被告陳淑杏
      於警詢時供稱上開附屬建物目前是花台，存在已二、三十
      年之久，伊一直認是社區20戶所共有，由住戶們停放車輛
      等語（見98年度他字第4111號偵查卷第19頁），被告劉堅
      信於警詢時供稱伊一直認為系爭附屬建物是社區20戶所共
      有之公共設施等語（見98年度他字第4111號偵查卷第24頁
      ），足見被告2 人係基於該社區住戶之身分，取得該社區
      停車場之使用權，而本於法定空地合法使用權人之意思，
      佔有、使用該停車位，欠缺竊佔他人不動產以獲取不法利
      益之意圖，已臻明確，是尚難僅憑聲請人指訴，遽認被告
      於主觀上有竊佔之故意。
六、本院聲請人雖執前揭理由認被告6 人涉有竊佔罪嫌，而向本
    院聲請交付審判，然臺灣士林地方法院檢察署檢察官所為不
    起訴處分書及臺灣高等法院檢察署檢察長處分書，已就聲請
    人告訴內容予以斟酌，並論述所憑證據及其認定之理由，俱
    如前述，並經本院依職權調取前開偵查卷宗核閱無誤，原處
    分所載證據取捨及事實認定之理由，尚無違背經驗法則或論
    理法則之情事，參諸法院辦理刑事訴訟案件應行注意事項第
    134 點規定，原偵查檢察官及臺灣高等法院檢察署檢察長以
    被告犯罪嫌疑不足，分別予以不起訴處分及駁回再議之聲請
    ，並無不當，是聲請人請求將本案交付審判開始進行審判程
    序，自無理由，應予駁回。
七、依刑事訴訟法第258 條之3 第2 項前段，裁定如主文。
中    華    民    國    99    年     12    月   31    日
               刑事第八庭審判長法  官  黃雅君
                               法  官  陳俞婷
                               法  官  劉瓊雯
以上正本與原本無異。
本件不得抗告。
                               書記官  蔡昀潔
中    華    民    國    99    年     12    月   31    日

司法院資訊處製作；財團法人民間司法改革基金會備份。
